臺灣高等法院刑事判決
109年度上易字第2421號
上  訴  人  
即  被  告  李義泉


上列上訴人即被告因詐欺案件，不服臺灣桃園地方法院108年度
易緝字第80號，中華民國109年9月24日第一審判決（起訴案號：
臺灣桃園地方檢察署105年度偵字第14607號），提起上訴，本院
判決如下：
    主  文
上訴駁回。
    事  實
一、李義泉前①因竊盜案件，經臺灣嘉義地方法院判處有期徒刑5
    月確定，於民國99年5月31日執行完畢；②因詐欺案件，經原
    審法院判處應執行有期徒刑2月又15日確定，①、②案經原審
    法院裁定定應執行有期徒刑6月確定，於100年6月9日執行完
    畢；③因詐欺、恐嚇取財等案件，經原審法院判處應執行有
    期徒刑1年確定，①至③案復經原審法院裁定定應執行有期徒
    刑1年5月確定，於103年4月18日縮刑期滿執行完畢，詎仍不
    知悔改，基於詐欺取財之犯意，分別為下列犯行：
  ㈠李義泉於105年1月25日某時，在桃園市龜山區幸福一街統一
    超商內，向王○○佯稱：其妻很喜歡王○○之黃金手鍊（約3錢
    重，價值約新臺幣〈下同〉1萬2千元，下稱系爭手鍊），欲向
    王○○借用，3日內即歸還云云，使王○○陷於錯誤，當場交付
    系爭手鍊予李義泉，嗣後李義泉均拒絕返還，王○○始知受騙
    。
  ㈡李義泉於105年2月5日10時許，在桃園市龜山區大同路統一超
    商內，向吳○○佯稱：其欲與吳○○共同出資經營中古汽車及機
    車行，由吳○○出資80萬5千元，其負責購買設備、材料云云
    ，使吳○○陷於錯誤，於105年2月5日起至同年3月14日前之某
    日止，先後交付現金80萬5千元予李義泉，嗣後李義泉既未
    購買設備、材料，亦未將款項歸還，吳○○始知受騙。
二、案經王○○、吳○○訴由桃園市政府警察局龜山分局報請臺灣桃
    園地方檢察署檢察官偵查起訴。
    理  由
壹、證據能力部分：
一、按刑事訴訟法第159條第1項固規定，被告以外之人於審判外
    之言詞或書面陳述，除法律有規定者外，不得作為證據。惟
    同法第159條之5亦明定：「被告以外之人於審判外之陳述，
    雖不符前4條之規定，而經當事人於審判程序同意作為證據
    ，法院審酌該言詞陳述或書面陳述作成時之情況，認為適當
    者，亦得為證據」、「當事人、代理人或辯護人於法院調查
    證據時，知有刑事訴訟法第159條第1項不得為證據之情形
    ，而未於言詞辯論終結前聲明異議者，視為有前項之同意」
    ，其立法意旨在基於證據資料愈豐富，愈有助於真實發現之
    理念，酌採當事人進行主義之證據處分權原則，並強化言詞
    辯論主義，透過當事人等到庭所為之法庭活動，在使訴訟程
    序順暢進行之要求下，承認傳聞證據於一定條件內，得具證
    據適格，屬於傳聞法則之一環，基本原理在於保障被告之訴
    訟防禦反對詰問權。是若被告對於證據之真正、確實，根本
    不加反對，完全認同者，即無特加保障之必要，不生所謂剝
    奪反對詰問權之問題（最高法院102年度台上字第309號判決
    意旨參照）。又當事人、代理人或辯護人於調查證據時，知
    有刑事訴訟法第159條第1項不得為證據之情形，卻表示「對
    於證據調查無異議」、「沒有意見」等意思，而未於言詞辯
    論終結前聲明異議者，應視為已有將該等傳聞證據採為證據
    之同意（最高法院93年度台上字第3533號、94年度台上字第
    2976號判決意旨參照）。經查，本判決下列所引各項供述證
    據，經檢察官於本院審理時同意作為證據（見本院卷第100
    至102頁），上訴人即被告李義泉（下稱被告）於本院審理
    時經合法傳喚，無正當理由不到庭，亦未聲明異議，本院審
    酌各該證據作成時之情況，並無違法不當或證明力明顯過低
    之瑕疵，認以之作為證據應屬適當，依刑事訴訟法第159條
    之5規定，俱有證據能力。
二、至其餘憑以認定被告犯罪事實之本判決下列所引各項非供述
    證據，查無違反法定程序取得之情，依同法第158條之4規定
    反面解釋，均有證據能力。
貳、實體方面
一、被告在原審固坦承於上開時、地，自告訴人王○○處取得系爭
    手鍊及自告訴人吳○○處取得現金等情，惟矢口否認有何詐欺
    取財之犯行，辯稱：是王○○主動要求伊幫她修理系爭手鍊，
    伊就拿到桃園市龜山區的全國銀樓修理，也帶王○○去過，後
    來伊入監執行，手鍊應該還在銀樓；吳○○跟伊有意合夥開機
    車行，所以吳○○曾給伊現金用以承租店面，伊也與吳○○去看
    店面，但吳○○不喜歡，伊就把錢拿去購買機車升降機及其他
    器具，後來伊就入監執行，不是故意詐欺吳○○云云。經查：
　㈠事實欄一㈠部分：　
  ⒈證人即告訴人王○○迭於警詢、偵查及原審審理中證稱：伊跟
    被告不熟，是在宮廟拜拜認識的，因為被告在母親節買蛋糕
    給伊媽媽，伊覺得很不好意思，且被告當時一直向伊借，表
    示他老婆很喜歡系爭手鍊，想要跟伊借回去給他老婆看，只
    借3天就歸還，伊才會借給他，豈知借予被告之後，被告都
    不返還系爭手鍊；伊從未請被告維修系爭手鍊，也沒有跟他
    一起去過銀樓等語（見偵查卷第34至35頁、第36頁、第138
    頁、原審卷第192至196頁）明確，核證人王○○前後所述情節
    均屬一致，其與被告間復無深交，當無仇怨糾紛，所證應堪
    採信。
　⒉被告所辯不足採之理由：
    被告於原審供稱：伊將系爭手鍊拿去龜山區菜市場附近「全
    國銀樓」修理云云（見原審卷第106頁），經原審函請桃園
    市政府警察局龜山分局查訪，覆以：桃園市龜山區菜市場及
    附近並無「全國銀樓」商號，有該分局109年2月14日山警分
    偵字第1090003306號函及員警職務報告在卷可查（見原審卷
    第127至129頁）；被告嗣具狀改稱：伊是將系爭手鍊送到桃
    園市○○區○○○路000號「○○銀樓」云云，經原審函請桃園市政
    府警察局龜山分局查訪，覆以：○○銀樓之員工表示並無被告
    或王○○至該銀樓維修黃金手鍊之印象，有該分局109年4月30
    日山警分偵字第1090010697號函及現場查訪表在卷可查（見
    原審卷第163至165頁），足見被告前後所述情節既有不一，
    亦與警方查訪結果有違，已非無疑；且若告訴人王○○曾委託
    被告至銀樓維修系爭手鍊，嗣後向被告索討未果，大可自行
    前往銀樓取回，自無甘冒誣告、偽證之風險，蓄意構陷被告
    並致自身訟累之必要，益徵被告所辯情節委無可採。
  ⒊綜上，事證明確，被告此部分犯行堪以認定，應依法論科。
  ㈡事實欄一㈡部分：
  ⒈證人即告訴人吳○○於偵查及原審審理中證稱：伊想開設機車
    行，被告向伊表示他也想開中古車行，所以伊等約定一起經
    營，被告於105年2月5日上午10時許，在位於桃園市龜山區
    大同路之統一超商，向伊拿證件影本及部分款項，伊陸續交
    付80萬5千元給被告，作為承租店面及購買工具設備之資金
    ，後來店面一直沒有開設，也沒看到被告購買任何器具或設
    備，伊便向被告表示如果不開店，錢要還給伊，但被告表示
    錢在他爸爸那邊，沒辦法拿出來等語（見偵查卷第97頁、第
    137頁、原審卷第109至115頁），徵之被告於偵查中自承：
    吳○○交付伊80萬5千元，是要跟伊一起投資機車行買賣中古
    車等語（見偵查卷第131頁反面），是告訴人吳○○於上開期
    間，交付80萬5千元予被告，作為合夥開設機車行之資金，
    然迄今機車行並未開設，被告亦未返還款項予告訴人等事實
    ，首堪認定。
  ⒉被告所辯不足採之理由：
    被告先於偵查中供稱：伊將80萬5千元交給「文賢」云云（
    見偵查卷第132頁）；於原審準備程序中改稱：伊只有向吳○
    ○拿取23萬元用來租店面，後來沒有看到喜歡的店面，伊就
    在網路上購買機車升降機及其他器具，把錢匯給賣家云云（
    見原審卷第87頁）；嗣於原審審理中稱：吳○○交付伊20多萬
    元是要買材料，伊花了其中18萬元在「蝦皮」購物網站上購
    買拆輪胎機器與機車升降機，並以現金臨櫃匯款給賣家，但
    沒有拿到機器云云（見原審卷第107至108頁）、復稱
　　：吳○○只有給伊70萬元，因李○○說有認識機車行可以買到比
    較便宜的材料，伊於105年間把70萬元交給李○○，後來李○○
    跑掉，沒有還錢給伊云云（見原審卷第208、296至297頁）
    ，足見被告就告訴人所交付之款項金額若干、用途為何及交
    付何人等節，前後說詞反覆，互有齟齬；衡諸一般交易常情
    及經驗法則，開設機車行所需設備價格不菲，相關材料須經
    專業管道取得，倘被告確實將該筆款項用於購買開設機車行
    所需設備或材料，必然對購入管道及價格等印象深刻，不至
    於有前後所述大相逕庭之情形；況被告始終未能提出任何關
    於購買設備、材料之書面憑證，亦無任何將款項用於開設機
    車行之相關佐證，顯見被告係以合夥開設機車行為由，向告
    訴人吳○○施用詐術，以騙取80萬5千元，其主觀上不法所有
    之意圖甚明。
  ⒊至證人李○○於原審審理中雖證稱：伊曾與被告討論合夥開設
    機車行，被告好像有拿80多萬元給伊等語（見原審卷第282 
    頁），被告遂據此辯稱：吳○○給伊的款項，伊拿70萬元給證
    人李○○購買機車材料，李○○在109年3、4月間有簽借據云云
    ，惟觀被告所提出李○○所簽立之借據，其上所載被告交付李
    ○○之金額係70萬元，簽立日期係105年2月8日（見原審卷第2
    98-1頁），且證人李○○陳稱：伊自被告處拿到錢一週後，因
    為意見不同，伊就把80多萬元還給被告等語（見原審卷第28
    3 頁），與該借據所載金額既有不同，亦與被告所辯之借據
    簽立日期、證人李○○未歸還該筆款項等情皆有所異，自難遽
    為被告有利之認定。
  ⒋綜上，被告所辯各節，均無可採。事證明確，被告此部分犯
    行已堪認定，應予依法論科。
二、論罪科刑：
  ㈠被告就事實欄一㈠、㈡所為，均係犯刑法第339條第1項之詐欺
    取財罪。被告所犯上揭2次詐欺取財之犯行，犯意各別，行
    為互殊，應予分論併罰。
  ㈡刑法第47條第1項規定：「受徒刑之執行完畢，或一部之執行
    而赦免後，5年以內故意再犯有期徒刑以上之罪者，為累犯
    ，加重本刑至二分之一」，有關累犯加重本刑部分，不分情
    節，一律加重最低本刑，於不符合刑法第59條所定要件的情
    形下，產生行為人所受的刑罰超過其所應負擔罪責的個案，
    不符憲法罪刑相當原則，牴觸憲法第23條比例原則。於此範
    圍內，有關機關應自本解釋公布之日起2年內，依本解釋意
    旨修正之。於修正前，為避免發生罪刑不相當的情形，法院
    就該個案應依本解釋意旨，裁量是否加重最低本刑（司法院
    釋字第775號解釋意旨參照）。被告有如事實欄所載之論罪
    科刑及執行完畢之記錄，有本院被告前案紀錄表在卷可佐，
    被告受有期徒刑執行完畢後，5年以內故意再犯本件有期徒
    刑以上之罪，均為累犯。審酌被告前曾犯多次詐欺犯行及上
    揭前科情形，認其有特別惡性且對刑罰反應力薄弱，均應依
    刑法第47條第1項規定加重其刑。
三、原審本於同上見解，認被告此部分犯行罪證明確，適用刑法
    第339條第1項、第47條第1項、第41條第1項前段、第38條之
    1第1項前段、第3項，刑法施行法第1條之1第1項等規定，並
    以行為人責任為基礎，審酌被告不思自食其力獲取財物，竟
    對告訴人王○○、吳○○施以前開詐術，致使告訴人等分別受有
    財產損害，所為實有不該，衡酌被告犯後猶否認犯罪，飾詞
    掩飾犯行之犯後態度、未與告訴人等達成和解或賠償損害，
    兼衡其素行、犯罪之動機、目的、手段、所詐得之財物價值
    等一切情狀，分別量處有期徒刑3月、10月，並就得易科罰
    金之罪，諭知易科罰金之折算標準，並說明被告因詐欺告訴
    人王○○而獲取之系爭手鍊、因詐欺告訴人吳○○所獲取之現金
    80萬5千元，均屬被告之犯罪所得，未實際發還告訴人等，
    爰依上開規定宣告沒收，並於全部或一部不能或不宜執行沒
    收時，追徵其價額，其認事用法尚無不合，量刑亦稱妥適。
    被告上訴意旨略以：告訴人王○○、告訴人吳○○所述並非全部
    事實，且無任何證據證實其等確有交付被告黃金、現金，且
    參以被告前科犯罪類型相似，若真有惡意，大可矢口否認全
    無此事，不須承認曾收受黃金、現金，陷自己於不利，足見
    被告並無詐欺犯行；且不得以被告已執行完畢又犯本案，對
    刑罰反應力薄弱為由加重其刑，希望還被告清白或減輕其刑
    云云。被告上訴意旨要係就原審依職權為證據取捨及心證形
    成之事項，反覆爭執，或純粹其個人主觀上對法院量刑之期
    盼，均無可採，其上訴為無理由，應予駁回。
四、被告經本院合法傳喚，無正當理由不到庭，爰不待其陳述而
    為一造辯論判決。　　　　　　
據上論斷，應依刑事訴訟法第368條、第371條，判決如主文。
本案經檢察官陳映妏提起公訴，檢察官黃和村到庭執行職務。
中　　華　　民　　國　　110 　年　 　4　　月　　20　　日
              　  刑事第九庭    審判長法　官　潘翠雪
　　　　　　　　　　　　　　　    　　法　官  俞秀美
　　　　　　　　　　　　　　　    　　法　官  陳俞婷
以上正本證明與原本無異。
不得上訴。
                                      書記官  李文傑
中　　華　　民　　國　　110 　年　　4 　　月　　21　　日
附錄：本案論罪科刑法條全文
中華民國刑法第339條
意圖為自己或第三人不法之所有，以詐術使人將本人或第三人之
物交付者，處 5 年以下有期徒刑、拘役或科或併科 50 萬元以
下罰金。
以前項方法得財產上不法之利益或使第三人得之者，亦同。
前二項之未遂犯罰之。